臺灣高等法院臺南分院刑事判決　　　　 95年度上易字第620號
上　訴　人　臺灣臺南地方法院檢察署檢察官
被　　　告　乙○○
選任辯護人　涂禎和律師
被　　　告　丙○○
上列上訴人因毀損案件，不服臺灣臺南地方法院九十五年度易字
第一五七號中華民國九十五年十月四日第一審判決（起訴案號：
臺灣臺南地方法院檢察署九十四年度偵字第一四七八二號），提
起上訴，本院判決如下：
    主  文
上訴駁回。
    理  由
一、公訴意旨略以：被告乙○○、丙○○於民國九十四年十一月
    十四日下午一時許，共乘車牌號碼PZ8—819號重型機車，前
    往臺南市○○路十六號藍星服飾店購物，並將該機車停放在
    該服飾店門口前之汽車停車格內，嗣於當日下午一時三十分
    許，甲○○、王卉云共乘甲○○所有車牌號碼CX—3680號自
    小客車，前往上開服飾店附近用餐談事，欲將該自小客車停
    放在上開汽車停車格內，因有上開機車停放在內，甲○○無
    法將自小客車完全停好，王卉云遂下車遷移機車，因力氣過
    小無法牽動，乙○○見狀遂請丙○○走出服飾店外將該機車
    遷移，然甲○○仍無法將自小客車停妥，丙○○遂再次遷移
    該機車，甲○○始將自小客車停入停車格內，甲○○、王卉
    云於離去之際，乙○○、丙○○心生不滿，竟共同基於毀損
    他人之物之犯意聯絡，分持鑰匙一串，乙○○刮損甲○○所
    有上開自小客車之左側車身烤漆及板金，丙○○則刮損右側
    後方車身烤漆及板金，事後騎乘上開機車逃逸，甲○○、王
    卉云則駕車尾隨報警處理。案經甲○○訴由臺南市警察局第
    一分局報告偵辦，因認被告乙○○、丙○○二人所為，均係
    犯刑法第三百五十四條之毀損罪嫌云云。
二、按犯罪事實應依證據認定之，無證據不得推定其犯罪事實；
    刑事訴訟法第一百五十四條定有明文。如未能發現相當證據
    ，或證據不足以證明，自不能以推測或擬制之方法，以為裁
    判基礎（最高法院四十年台上字第八十六號判例參照）；又
    告訴人之告訴，係以使被告受刑事訴追為目的，是其陳述是
    否與事實相符，仍應調查其他證據以資審認，必須指訴無瑕
    疵可指，而就其他方面調查又與事實相符，始足採為判決之
    基礎（最高法院五十二年台上字第一三００號、三十二年上
    字第六五七號判例意旨參照）。且刑事訴訟法第一百六十一
    條第一項規定：檢察官就被告犯罪事實，應負舉證責任，並
    指出證明之方法，因此檢察官對於起訴之犯罪事實，應負提
    出證據及說服之實質舉證責任。其所提證據之證明力必須達
    於使法院確信起訴之犯罪事實為真實程度，倘其所提出之證
    據，不足為被告有罪之積極證明，或其闡明之證明方法，無
    從說服法官以形成被告有罪之心證，而有合理懷疑存在者，
    基於無罪推定之原則，即應為被告無罪判決之諭知，（最高
    法院七十六年台上字第四九八六號判例、九十一年度台上字
    第五五九七號、九十二年度台上字第一二八號、第七一一號
    判決意旨可資參照。
三、訊據被告二人固坦承於九十四年十一月十四日下午一時許，
    共乘車牌號碼PZ8—819號重型機車，前往臺南市○○路十六
    號藍星服飾店購物，並將該機車停放在該服飾店門口前之汽
    車停車格旁邊，於同日下午一時三十分許，告訴人甲○○、
    證人王卉云共乘之CX—3680號自小客車欲停放在上開汽車停
    車格內，因有機車停放在格內，甲○○無法將自小客車完全
    停好，而王卉云下車遷移機車仍因力氣過小無法牽動，被告
    乙○○見狀遂請被告丙○○走出服飾店外將該機車遷移，然
    甲○○仍無法將自小客車停妥，被告丙○○遂再次遷移該機
    車，甲○○始將自小客車停入停車格內等情，惟均堅決否認
    有何毀損犯行，被告乙○○辯稱：未曾動手刮損汽車烤漆，
    對於告訴人之告訴感覺莫名其妙；被告丙○○辯稱：我只是
    去移動機車，並未刮甲○○的汽車；被告乙○○之辯護人則
    為被告辯稱：告訴人之指訴及證人之證述均非實在等語。而
    本件公訴人認被告二人涉有毀損犯行，無非以告訴人甲○○
    之指訴與證人王卉云之證述相符，並有告訴人提出之估價單
    一份、車損照片四張及扣案鑰匙二串為其論據。經查：
  (一)按「被告以外之人於審判外之陳述，雖不符前四條之規定，
　　而經當事人於審判程序同意作為證據，法院審酌該言詞陳述
　  或書面陳述作成時之情況，認為適當者，亦得為證據。當事
    人、代理人或辯護人於法院調查證據時，知有第一百五十九
    條第一項不得為證據之情形，而未於言詞辯論終結前聲明異
    議者，視為有前項之同意。」，刑事訴訟法第一百五十九條
    之五定有明文。查本件檢察官所舉所有書面及言詞陳述之證
    據能力，經本院於審理時提示被告及其辯護人均表示無意見
    ，迄於言詞辯論終結前亦未聲明異議，可認為同意作為證據
    ，本院審酌該供述證據之取得過程並無瑕疵，與本案待證事
    實間復具有相當之關聯性，以之為本案證據尚無不當，自得
    採為證據，先予敘明。
  (二)證人即告訴人甲○○於原審審理中固均結稱：我有親眼目睹
    被告二人刮伊的車子，當時我下車走沒幾步，距離大約走了
    三、四步；丙○○刮車子右邊，乙○○刮車子左邊；我無法
    確定他們用什麼東西，但我判斷可能是鑰匙云云在卷（見原
    審卷第61、64頁）；惟告訴人甲○○於初次警訊時係指稱：
    我開的CX─3680自小客車於上述發生時間地點的服飾店門前
    ，見店前有停車格欲停該停車格，但格內停放一部PZ8─819
    號重機車，我下車將機車欲拉開，但車主即出來與他的朋友
    看到後不爽，就用鑰匙刮自小客車車身云云。亦即其係在下
    車移動機車之際，被告二人即出來刮傷其自小客車；嗣於第
    二次警訊時則指稱：我親眼乙○○、丙○○二人拿鑰匙刮傷
    自小客車，確定是拿鑰匙；係在離開現場約四十公尺左右，
    才看到被告以鑰匙刮汽車云云（見警卷第07至11頁）；嗣於
    檢察官偵訊時又改稱：（她們刮時你在何處？）我當時還在
    車前二、三步之距離云云（見偵查卷16頁），其先後多次供
    訴均不一致，倘確有其事，應不致有如此歧異之情事。
  (三)另證人王卉云於原審審理中固證稱：我有親眼目睹被告二人
    刮甲○○的車子；我未看清楚是用何東西刮車；我當時站在
    大學路二十二巷口；距離很遠，所以我不能判斷是否就是鑰
    匙，警訊中說像鑰匙的東西云云在卷（見原審卷第67、69頁
    ）。惟其於初次警訊時係供稱：我於今日十四時三十分許，
    乘坐甲○○之小客車至大學路十六號前發現有一停車格。惟
    格內卻停放一台重機車PZ8─819，我與甲○○一起下車欲移
    動該部機車之際，車主發現出來我倆移動機車後，他倆亦自
    行將機車停放與格位平行，而倆人不爽，就分別在自小客車
    兩邊用鑰匙刮傷車身。亦即其係在下車移動機車之際，看見
    被告二人動手刮車；嗣於第二次警訊時則供稱：案發時與甲○○二人均站在車頭前面，即大學路二十二巷口，離自小客
    車約四十公尺處，才看到被告以鑰匙刮汽車云云（見警卷第
    12至15頁）；嗣於檢察官偵訊時亦改稱：我二人下車後，往
    車頭方向走，之後我轉頭發現甲○○在看對方二人，我就看
    到她們在刮車，因為我走一走發現甲○○不在我身旁才回頭
    的，當時甲○○離車子不遠；她們拿很像鑰匙的東西刮，但
    看不清鑰匙的形狀云云（見偵查卷17頁），其先後證述，亦
    莫衷一是，難以遽信。
  (四)告訴人甲○○與證人王卉云就渠等如何目睹被告二人刮傷甲○○自小客車之時點，彼此間供述亦互相出入不一，且渠等
    果已當時確有親眼目睹車子被刮傷經過，應不至於有此供述
    歧異之情事。又告訴人甲○○果係在其車前三、四步之距離
    親眼目睹被告二人刮傷其車子，要無任令渠二人從容騎乘機
    車離去而不當場攔下被告二人予以糾問之理。且被告二人係
    經告訴人甲○○與證人王卉云二人嗣後駕車尾隨於現場附近
    之東寧路商店街尋獲之際，被告乙○○即出示身分證予甲○○查看，並告知有事情找警察來處理乙節，亦經告訴人甲○○於原審審理中供述明確（見原審卷第64、65頁），核與證
    人丙○○於原審審理中結證情節相符（見原審卷第74頁）。
    倘被告二人確曾刮傷甲○○之汽車，並經甲○○等二人當場
    發現，因心虛理虧，依據常情，自當儘速騎乘機車遠離，以
    免遭追及求償難以善了。乃被告二人仍停留餘現場附近逛商
    店街，且於甲○○二人追及質問時，復坦蕩出示身分證，並
    告知可報警處理等語，依據此等情事以觀，本件告訴人之指
    訴及證人王卉云之證述亦難認實在。
  (五)據證人即承辦警員許慶德於原審審理中證稱：（被告的鑰匙
    是何時扣案的？）當初我們請二個被告拿出來的。（是否在
    派出所拿出來的？）是的。（你當時拿到鑰匙是否有檢視鑰
    匙尖端是否有烤漆痕跡？）我們有看，但是肉眼看不出來等
    語（見原審卷第56頁），可知扣案二串鑰匙係被告二人隨身
    攜帶，事發當日警詢時經警取獲扣案。又經原審將扣案之鑰
    匙兩串（一串五支、一串二支）送請內政部警政署刑事警察
    局鑑定結果，在鑰匙金屬部分均未發現明顯外來可疑漆狀物
    ，有該局九十五年六月十九日刑鑑字第0950081297號鑑定書
    乙紙在卷足憑（見原審卷第四十頁）。茍被告二人確曾以鑰
    匙刮傷告訴人之車身，則該扣案鑰匙經鑑定結果，應無可能
    均未發現明顯外來可疑漆狀物。告訴人甲○○空言指稱其懷
    疑該鑰匙有被調換或更換過云云；檢察官上訴意旨認該等扣
    案鑰匙非當場查扣，且經使用或碰觸，已遭污染云云，均乏
    證據足資佐證，自非可採。
  (六)至於公訴人所舉之估價單一份、車損照片四張，均係告訴人
    所提出，充其量僅能證明告訴人甲○○之自小客車車身烤漆
    曾遭刮傷，不足以證明係被告二人所為，無待贅論。
四、綜據上述各情，本件被告二人辯解非不足採信，告訴人甲○○之指訴及證人王卉云之證述，顯有瑕疵可指，難認與事實
    相符，公訴人所提證據之證明力尚未達於使本院確信起訴之
    犯罪事實為真實程度，無從說服本院以形成被告有罪之心證
    ，被告二人被訴犯罪既均不能證明，自應諭知無罪。原審因
    認被告二人被訴犯罪不能證明，均予諭知無罪之判決，自無
    不合。檢察官上訴指摘原判決不當，為無理由，應予駁回。
據上論結，應依刑事訴訟法第三百六十八條，判決如主文。
本案經檢察官范文豪到庭執行職務。
中　　華　　民　　國　　96　　年　　1 　　月　　10　　日
                  刑事第六庭    審判長法　官  蔡崇義
                                      法　官  曾文欣
                                      法　官  杭起鶴
以上正本證明與原本無異。
不得上訴。
　　　　　　　　　　　　　　　　　　　書記官  魏安里
中　　華　　民　　國　　96　　年　　1 　　月　　10　　日
